【裁判字號】    90,訴,1063
【裁判日期】    900608
【裁判案由】    偽造文書等
【裁判全文】
臺灣高雄地方法院刑事判決                          九十年度訴字第一六三號
    公  訴  人  臺灣高雄地方法院檢察署檢察官
    被      告  甲○○
右列被告因偽造文書等案件，經檢察官提起公訴（九十年度偵字第四六三八號），本
院判決如左：
    主  文
甲○○行使偽造私文書，足以生損害於他人，處有期徒刑陸月，如易科罰金，以參佰
元折算壹日。緩刑貳年。
甲○○於臺灣大哥大股份有限公司及和信電訊股份有限公司行動電話服務申請書申請
人簽名欄偽造之「乙○○」簽名各壹枚、張貼在申請書上之變造之乙○○身分證影本
各壹張、0000000000行動電話門號之ＳＩＭ卡壹張，均沒收。
    事  實
一、甲○○因無力支付所申請之行動電話門號通話費用而遭停話，且無法再行申辦行
    動電話門號使用，乃為圖使用他人身分證件申請行動電話門號使用以避免繳付通
    話費，竟意圖為自己不法之所有，於民國九十年一月二十六日凌晨一時許，進入
    高雄縣路竹鄉○○路六七二號「高皇企業有限公司」內，利用該公司辦公室內之
    影印機將自該公司會計人員丙○○辦公桌抽屜內取得陳靜怡、楊德仁、黃素真、
    衷慧萍、林土松、林薛四雍、蘇龍、鄒國寰、藍玉秀、王蒼雄、杜英豪十一人之
    身分證影本各影印一份，而將自行影印之上開身分證影本竊走，以便供己日後申
    請電話門號使用。甲○○復於九十年二月十四日十二時許，在高雄縣路竹鄉○○
    路旁拾獲乙○○所有之身分證影本，即意圖為自己不法之所有，將該離本人持有
    之物侵占入己，且為圖使用該身分證申請行動電話以避免繳付通話費，於同日即
    基於行使變造特種文書、行使偽造私文書及為自己不法所有之犯意，先將其相片
    貼在乙○○身分證影本上後再影印二張，而變造乙○○之身分證影本，隨後即前
    往至高雄縣路竹鄉○○路五七二號「長欣通信有限公司路竹店」，向不知情之店
    員李建成行使持變造之乙○○身分證影本，申辦臺灣大哥大股份有限公司（下稱
    臺灣大哥大公司）0000000000號、和信電訊股份有限公司（下稱和信
    電訊公司）0000000000號行動電話門號，並於行動電話服務申請書申
    請人簽章欄處偽造「乙○○」之簽名，而偽造乙○○申辦臺灣大哥大股份有限公
    司、和信電訊股份有限公司行動電話門號之申請書，再將該偽造之申請書交付李
    建成，由李建成將上開變造之身分證張貼在申請書上，甲○○即以此詐術致李建
    成陷於錯誤而將0000000000、0000000000號行動電話門號
    之ＳＩＭ卡交付予甲○○，足以生損害於乙○○、臺灣大哥大公司及和信電訊公
    司，甲○○於離開「長欣通信有限公司路竹店」後，即不慎遺失0000000
    000號行動電話門號之ＳＩＭ卡。甲○○乃基於為自己不法所有之概括犯意，
    自同年二月十四日起至同年月二十七日止，使用0000000000號行動電
    話門號之ＳＩＭ卡對外通信多次，以此方法連續向臺灣大哥大公司詐得免付總計
    五千三百二十三元通信費之財產上不法利益。嗣於同年月二十七日十五時二十分
    許，在高雄市○○區○○路、忠孝路口為警查獲，並扣得0000000000
    號行動電話門號之ＳＩＭ卡一張。
二、案經高雄市政府警察局移送台灣高雄地方法院檢察署檢察官偵查起訴。
    理  由
一、訊據被告甲○○對於右揭事實均坦承不諱，核與證人丙○○、劉潘姿娟、乙○○
    、李建成證述情節相符，並有贓物認領保管收據、臺灣大哥大公司及和信電訊公
司行動電話申請書、電話保證金收據、臺灣大哥大公司行動電話費帳單及通聯紀
    錄附卷及0000000000號行動電話門號之ＳＩＭ卡一張扣案可憑，被告
    自白與事實相符，本件事證明確，被告犯行堪以認定。
二、核被告進入高皇企業有限公司，將陳靜怡等十一人身分證影本加以影印後再將影
    本竊走之所為，係犯刑法第三百二十條第一項竊盜罪，公訴人既已於起訴書中載
    明被告將自行影印所得之上開身分證影本取走事實，足認此部分業經公訴人起訴
    ，本院自得予以審理；又被告將離乙○○所持有之身分證影本侵占入己，貼上自
    己相片影印複製，再持以向不知情之「長欣通信有限公司路竹店」店員李建成行
    使，申辦臺灣大哥大公司及門號和信電訊公司行動電話門號，且在申請書上偽造
    乙○○姓名後，向李建成行使該偽造之申請書，致李建成陷於錯誤而交付000
    0000000、0000000000號行動電話門號之ＳＩＭ卡所為，係犯
    刑法第三百三十七條之侵占離本人所持有之物罪、第二百十六條、第二百十二條
    、第二百十條之行使變造特種文書及行使偽造私文書罪、第三百三十九條第一項
    之詐欺取財罪，其偽造乙○○署押之行為為偽造私文書之部分行為，不另論罪，
    其變造乙○○身分證影本及偽造申請書後復持以行使，則其變造特種文書及偽造
    私文書之行為為行使之高度行為所吸收，亦不另論罪，公訴人於起訴書之證據並
    所犯法條欄雖未記載刑法第三百三十九條第一項，惟於起訴書之犯罪事實欄既已
    載明被告以詐術致使李建成陷於錯誤而交付二張ＳＩＭ卡之事實，顯見其就此部
    分純屬漏引，本院自得併與審理；再被告於取得前開0000000000號行
    動電話門號ＳＩＭ卡後，以之對外通信，向臺灣大哥大公司詐得免付通信費用之
    所為，則係犯行法第三百三十九條第二項詐欺得利罪。另被告先後多次詐欺得利
    犯行，時間緊接，方法相同，顯係基於概括犯意為之，應依刑法第五十六條規定
    論以一罪，並依法加重其刑，公訴人雖認被告有連續變造特種文書之行為，惟被
    告變造特種文書之行為已為行使之高度行為所吸收，而不另論罪，且被告係在同
    一地點同時變造乙○○之身分正影本，是該部分行為尚非連續行為，公訴人對此
    顯有誤會。被告所犯上開六罪間，有方法目的之牽連關係，應依刑法第五十五條
    規定，從一較重之行使偽造私文書罪處斷。爰審酌被告為貪圖私利竊取、侵占他
    人身分證影本，且將乙○○之身分證影本加以變造行使而申請行動電話門號使用
    ，對乙○○本人、臺灣大哥大公司、和信電訊公司造成損害，惟念其犯罪後坦認
    犯行，已有悔意等一切情狀，酌情量處如主文所示之刑，並諭知易科罰金之折算
    標準。查被告前未曾受有期徒刑以上刑之宣告，有本院被告院內索引卡紀錄表、
    臺灣高等法院被告全國前案紀錄表各一份在卷可按，且事後坦承犯行，已有悔意
    ，經此偵查、起訴及論罪科刑程序，當知所警惕，信無再犯之虞，本院認所宣告
    之刑以暫不執行為適當，爰併諭知緩刑二年，以啟自新。至被告於臺灣大哥大公
    司及和信電訊公司行動電話服務申請書申請人簽名欄偽造之「乙○○」簽名共二
    枚，應依刑法第二百十九條規定予以沒收；張貼在申請書上之變造之乙○○身分
    證影本共二張、0000000000行動電話門號之ＳＩＭ卡一張，為被告所
    有，業據被告供述在卷，且為供犯罪所用之物，應依刑法第三十八條第一項第二
    款規定予以沒收。
三、公訴意旨另以：被告於九十年一月二十六日凌晨一時許，進入位在高雄縣路竹鄉
    ○○路六七二號高皇企業有限公司辦公室內，在該公司會計人員丙○○辦公室抽
    屜內取得陳靜怡等十一名員工身分證影本，明知其並無製作身分證影本之權利，
    竟利用該公司之影印機，將前揭員工身分證影本各影印一份，而偽造高皇企業有
    限公司員工陳靜怡等十一人之身分正影本，足以生損害於陳靜怡等十一人，因認
    被告此部分亦涉犯刑法第二百十二條偽造特種文書罪嫌。惟按刑法處罰偽造文書
    罪之主旨，所以保護文書之實質的真正，故不僅作成之名義人須出於虛捏或假冒
    ，即文書之內容，亦必出於虛構，始負偽造之責任，有最高法院二十年上字第一
    ０五０號判例要旨足資參照，本件被告係將他人之身分正影本加以影印，則其取
    得之身分證影本內容實與正本無異，而無何虛構情形，是其所為尚非刑法第二百
    十二條偽造特種文書罪所欲處罰之行為，此外，本院亦復查無其他積極證據足認
    被告確有公訴人所指之此部分犯行，惟公訴意旨既認此部分與前揭論罪科刑之行
    使偽造私文書罪有牽連犯之裁判上一罪關係，爰不另為無罪之諭知。
據上論斷，應依刑事訴訟法第二百九十九條第一項前段，刑法第二百十六條、第二百
十條、第二百十二條、第三百二十條第一項、第三百三十七條、第三百三十九條第二
項、第一項、第五十五條、第四十一條第一項、第七十四條第一款、第二百十九條、
第三十八條第一項第二款，罰金罰鍰提高標準條例第一條前段、第二條，判決如主文
。
中      華      民      國      九十      年      六      月      八    日
                                  臺灣高雄地方法院刑事第一庭
                                          法  官  黃  悅  璇
右正本證明與原本無異。
如不服本判決，應於判決送達後十日內，向本院提出上訴狀。
                                          書記官  沈      蘊
中    華    民    國      九十      年      六      月      十一      日
附錄法條：
刑法第二百一十六條
行使第二百十條至第二百十五條之文書者，依偽造、變造文書或登載不實事項或使登
載不實事項之規定處斷。
刑法第二百一十條
偽造、變造私文書，足以生損害於公眾或他人者，處五年以下有期徒刑。


司法院資訊處製作；財團法人民間司法改革基金會備份。
